【裁判字號】    89,基簡,103
【裁判日期】    890523
【裁判案由】    損害賠償
【裁判全文】
臺灣基隆地方法院宣示判決筆錄  八十九年度基簡字第一０三號
    原      告  丙○○
    被      告  丁○○
    訴訟代理人  乙○○
                吳伯昆律師
右當事人間八十九年度基簡字第一０三號損害賠償事件於中華民國八十九年五月二十
三日下午四時０分在本院民事第九法庭公開宣示判決出席職員如左：
                法      官  蔡岱霖
                法院書記官  陳淑慧
                通      譯  林玉梅
朗讀案由兩造均未到
法官朗讀主文宣示判決，並諭知將判決主文、事實及其理由要領，記載於後：
    主      文
被告應給付原告新台幣壹拾伍萬玖仟陸佰柒拾伍元，及自民國八十九年一月三十日起
至清償日止，按年息百分之五計算之利息。
原告其餘之訴駁回。
訴訟費用由被告負擔十分之四，餘由原告負擔。
本判決第一項於原告以新台幣伍萬伍仟元為被告供擔保後，得為假執行。但被告如於
假執行程序實施前，以新台幣壹拾伍萬玖仟陸佰柒拾伍元為原告預供擔保，得免為假
執行。
原告其餘假執行之聲請駁回。
    事實及理由要領
甲、兩造聲明及陳述要旨：
一、原告部分：原告主張被告於民國八十八年一月二十五日凌晨三時十分許，駕駛車
    號ＨＨ—５６７１號自用小客車，途經基隆市○○路與愛九路口，應注意而不注
    意，致與訴外人甲○○所駕駛車號Ｂ６—９５９號營業小客車發生擦撞，失控撞
    擊原告駕駛停放在路邊、訴外人王銘育所有之車號Ｑ６—４２４６號自用小客車
    ，導致該車毀損，經原告賠償王銘育後，王銘育讓與該車之所有權及其請求權於
    原告，爰依侵權行為請求被告賠償原告汽車修理費用新台幣（下同）肆拾貳萬陸
    仟佰伍拾元，及自起訴狀繕本送達之翌日起至清償日止按年息百分之五計算之
    利息，並提出照片十二張、讓渡證影本一份為證。
二、被告部分：被告請求判決駁回原告之訴，抗辯意旨如左，並提出台灣省基宜區車
    輛行車事故鑑定委員會函、不起訴處分書、現場圖、被告車修車費用估價單（以
    上均為影本）各一份：
    (1)原告並非系爭車號Ｑ６—４２４６號自用小客車之所有人，其起訴請求於法不
      合。
    (2)系爭汽車並非被告所撞毀，被告於八十八年一月二十五日凌晨三時十分許駕駛
      車號ＨＨ—５６７１號自用小客車，由基隆市○○路合法右轉愛九路行駛時，
      突被訴外人甲○○超速行駛之車號Ｂ６—９５９號營業小客車自右後方衝撞，
      甲○○之車則因行駛過快繼續往前衝撞系爭汽車致該車迴轉一百八十度並波及
      路右商家招牌柱子，東北向路面上留有六．四公尺刮地痕，推斷李車車速應在
      時速八十公里以上，顯係車速過快而為肇事主因，被告並無責任可言。
    (3)又原告停車地點係仁一路與愛九路交叉口處，亦係違反道路交通管理處罰條例
      第五十五條第二款規定，非但妨礙交通且易肇禍受損，故原告停車於該處顯有
      過失，依民法第二百十七條第一項規定，應減輕賠償金額或免除之。
乙、理由要領：
一、查本件車禍事故於本院八十八年度基簡字第三二二號損害賠償事件中經送台灣省
    基宜區車輛行車事故鑑定委員會鑑定，有該會以八十八年十一月一日基宜鑑字第
    八八五一六號函鑑認：「１、廖車部分：丁○○所駕駛自小客車行經肇事地新鋪
    路面未繪標線道路，茲有偏左行駛情形，於肇事路口右轉彎復未注意右側狀況，
    致與同向右側行駛李車（指被告甲○○駕駛之汽車）撞擊，應為肇事原因」；「
    ２、李車部分：甲○○駕駛營業小客車行駛於廖車（指被告所駕駛之汽車）同向
    右側直行，茲因廖車右轉不當與其撞擊後，失控撞及停置中之王車（指王銘育之
    汽車），無肇事因素；唯該車與廖車撞及後再撞及王車之相關狀況，研判該李車
    具相當車速，有超速之嫌疑」；「３、王車部分：王銘育之自小客車停置中被李
    車失控所撞及（並波及商家招牌支柱），應無肇事原因」；經本院依職權調閱上
    開民事卷核閱屬實。依上開鑑定結果，堪認被告駕駛汽車未依道路交通安全規則
    第九十五條「汽車除行駛於單行道或指定行駛於左側車道外，在未劃標線之道路
    ，應靠右行駛；但遇有特殊情況必須行駛左側道路時，除應減速慢行外，並注意
    前方來車及行人」之規定，而於右轉彎時應注意而未注意右側車行狀況，自屬有
    駕駛過失。又原告將系爭車號Ｑ６—４２４６號自用小客車（以下簡稱系爭汽車
    ）停放於仁一路一二三號旁之路邊，因新鋪路面尚未繪線，縱認在交岔路口十公
    尺之範圍內，惟其所在位置係仁一路已越過愛九路口之右側路邊，有系爭交通事
    故調查報告表可稽（前開損害賠償事件民事卷宗第九頁），對於仁一路右轉行駛
    愛九路及仁一路直行車輛之行車，並未造成視野或行車動線之妨礙，尚難認對於
    系爭交通事故損害之發生或擴大有何過失可言。
二、按關於物或權利之喪失或損害，負賠償責任之人，得向損害賠償請求權人，請求
    讓與基於其物之所有權或基於其權利對於第三人之請求權；因故意或過失，不法
    侵害他人之權利者，負損害賠償責任；數人共同不法侵害他人之權利者，連帶負
    損害賠償責任，民法第二百十八條之一第一項（修正施行前民法第二百二十八條
    亦同）、第一百八十四條第一項前段、第一百八十五條第一項前段分別定有明文
    。本件原告主張系爭汽車原係訴外人王銘育所有而由原告使用，已由其賠償王銘
    育並受讓其所有權，業據提出汽車讓渡證一紙為證，堪信為實在，則原告以自己
    名義起訴請求被告賠償汽車修復費用，自具有訴訟當事人適格。被告對於系爭交
    通事故之發生有過失，並與原告之系爭汽車受損毀有因果關係，自屬因過失不法
    侵害他人之權利，應負賠償責任；縱認訴外人甲○○駕駛營業小客車行駛於被告
    所駕駛之汽車同向右側直行超速而有駕駛上過失，被告之過失行為仍係與他人共
    同不法侵害原告之權利，依上開規定，仍應負連帶損害賠償責任；原告請求被告
    賠償原告所受損害即系爭汽車修理費用，為有理由。
三、原告主張系爭汽車修理費用為肆拾貳萬陸仟佰伍拾元；本院經依原告之聲請，
    囑託臺灣區汽車修理同業公會鑑定系爭汽車修復費用，認為其修理費用以壹拾伍
    萬玖仟陸佰柒拾伍元（內為已扣除折舊之零件價格捌萬肆仟玖佰柒拾伍元，工資
    柒萬肆仟柒佰元）為合理，有該會八十九年四月二十日區汽工（同）字第○四二
    ○一號函一份在卷可按，堪認為確實；是原告於壹拾伍萬玖仟陸佰柒拾伍元之範
    圍內請求被告賠償其損害，為有理由，應予准許；逾此部分之請求，為無理由，
    應予駁回。
四、從而，原告請求被告賠償損害給付壹拾伍萬玖仟陸佰柒拾伍元，及自起訴狀繕本
    送達之翌日即八十九年一月三十日起至清償日止，按年息百分之五計算之法定遲
    延利息，為有理由，應予准許；逾此部分之請求，為無理由，應予駁回。
五、兩造陳明願供擔保，聲請宣告假執行或免為假執行，經核原告勝訴部分，合於法
    律規定，爰分別酌定相當之擔保金額宣告之；原告其餘假執行之聲請，因訴之駁
    回而失所依據，不予准許。
中      華      民      國    八十九    年      五      月    二十三    日
~B臺灣基隆地方法院基隆簡易庭
~B        法院書記官  陳淑慧
~B        法      官  蔡岱霖
右正本證明與原本無異。
本筆錄正本之送達，與判決正本之送達，有同一效力。
對於本件判決如有不服，應於收受送達後二十日內向本院提出上訴書狀，上訴於本院
合議庭，並按他造當事人之人數附具繕本。
中      華      民      國    八十九    年      五      月    三十      日
~B        法院書記官  陳淑慧


司法院資訊處製作；財團法人民間司法改革基金會備份。
